臺灣新北地方法院刑事附帶民事訴訟判決
111年度附民字第1355號
原      告  黃水力
送達代收人  張育瑋
被      告  黃加儒

上列被告因詐欺等案件，經原告提起刑事附帶民事訴訟，本院判
決如下：
    主  文
原告之訴及假執行之聲請均駁回。
    事  實
一、原告起訴主張：被告黃加儒與真實姓名年籍不詳、即時通訊
    軟體「Telegram」暱稱「小偉」之人及所屬詐欺集團共同意
    圖為自己不法之所有，基於詐欺及違反洗錢防制法之犯意聯
    絡，被告於民國111年2月加入詐欺集團擔任提款車手，先由
    不詳之詐欺集團成員對原告黃水力施以詐術，致原告陷於錯
    誤而於111年2月24日13時20分許匯款新臺幣（下同）16萬元
    至劉淑芬申辦之合作金庫帳號0000000000000號帳戶，被告
    再依「小偉」指示向詐欺集團成員取得上開帳戶之提款卡及
    密碼後，旋於111年2月24日14時24分許至同日14時33分許提
    領上開匯款而隱匿犯罪所得該去向，致原告受有款項16萬元
    之損害。原告乃依民法第184條第1項、第2項、第185條第1
    項、第2項、第216條規定，請求被告負損害賠償責任，乃聲
    明：(一)被告應給付原告16萬元，及自起訴狀繕本送達被告
    之翌日起至清償日止，按年利率百分之5計算之利息。(二)
    願供擔保，請准宣告假執行。
二、被告未為任何聲明或陳述，亦未提出任何書狀。
    理  由
一、按因犯罪而受損害之人，於刑事訴訟程序得附帶提起民事訴
    訟，對於被告及依民法負損害賠償責任之人，請求回復其損
    害，刑事訴訟法第487條第1項亦定有明文，另同法第488條
    前段規定，提起附帶民事訴訟，應於刑事訴訟起訴後第二審
    辯論終結前為之。是附帶民事訴訟之提起，必以刑事訴訟程
    序之存在為前提，若刑事訴訟未經提起公訴或自訴，或已第
    二審辯論終結後，即不得對於應負賠償責任之人，提起附帶
    民事訴訟（參最高法院108年度台附字第18號刑事判決意旨
    ）。
二、經查，原告起訴主張之被告所涉詐欺及違反洗錢防制法之犯
    罪事實（下稱本件刑事案件），固經臺灣新北地方檢察署檢
    察官於111年8月12日以111年度偵字第35135號提起公訴，惟
    原告於同年9月22日向本院提起本件刑事附帶民事訴訟時，
    本件刑事案件之刑事訴訟仍未繫屬本院，有上開起訴書、刑
    事附帶民事起訴狀（蓋有本院111年9月22日之收狀戳）、11
    0年9月30日案件查詢清單及臺灣高等法院被告前案紀錄表在
    卷可按。則本件原告附帶民事訴訟之提起，就其所指被告犯
    罪事實部分既無刑事訴訟存在，依前開說明，自不得提起附
    帶民事訴訟。是以，原告提起前開附帶民事訴訟為不合法，
    應予駁回。其假執行之聲請，失所依據，一併駁回。
據上論斷，應依刑事訴訟法第502條第1項，判決如主文。
中　　華　　民　　國　　111 　年　　9 　　月　　30　　日
                  刑事第三庭  審判長法　官　蘇揚旭
                                    法  官  洪振峰
                                    法  官  施建榮
得上訴上列正本證明與原本無異。
如不服本判決，非對刑事判決上訴時，不得上訴，並應於送達後
20日內敘明上訴理由，向本院提出上訴狀。
                                    書記官  黃姿涵
中　　華　　民　　國　　111 　年　　10　　月　　4 　　日